【裁判字號】    89,台上,1022
【裁判日期】    890225
【裁判案由】    違反毒品危害防制條例等
【裁判全文】
最高法院刑事判決                              八十九年度台上字第一○二二號
    上  訴  人  乙○○
                甲○○
右上訴人等因違反毒品危害防制條例等罪案件，不服台灣高等法院中華民國八十八年
十一月十八日第二審判決（八十八年度上訴字第三○三二號，起訴案號：台灣宜蘭地
方法院檢察署八十八年度偵字第三三八、三三九號、八十八年度偵緝字第二三號），
提起上訴，本院判決如左：
    主  文
原判決關於甲○○部分撤銷，發回台灣高等法院。
其他上訴駁回。
    理  由
一撤銷發回部分：
本件原判決關於上訴人甲○○部分認定：甲○○意圖營利，自民國八十七年六月間起
，至八十八年一月間止，連續八次販賣安非他命予康宏祺，每次新台幣（下同）三千
元等情，因而撤銷第一審此部分之判決，改判論處甲○○連續販賣第二級毒品，累犯
，處有期徒刑七年四月之罪刑，固非無見。
惟查：(一)原判決關於上訴人乙○○販賣安非他命部分，於理由欄說明：「乙○○販賣
次數及金額，因證人蘇宥誠、郭柏村先後所稱不一，本於罪疑唯輕及證據明確原則，
就販賣予蘇宥誠部分認定為二次，第一次一包為一千元，第二次為二包二千元，就劉
柏村部分則認定與蘇宥誠共同購買一次，即二包二千元」（原判決正本第七頁、第八
頁）；然關於甲○○販賣第二級毒品部分，證人康宏祺於警訊中供稱向甲○○購買八
次，每次三千元，偵查中則供稱五、六次，一千元買一小包，三千元買一大包；其先
後供述亦有不符，原判決於理由欄內論斷：「證人康宏祺向甲○○購買之次數及金額
，先後所稱不一，應以警訊指稱購買八次，每次三千元為可採」（原判決正本第九頁
），何以無「罪疑唯輕」及「證據明確」原則之適用﹖就類似之情況，竟為不同之判
斷，殊有違誤。(二)刑法之吸收關係，係指一行為觸犯數項罪名，其中一罪名之本質上
，已包含他項之罪名，即所發生之數個犯罪事實之間，在法律之性質上或日常之見解
上，一方可以包括於他方犯罪觀念之中，遂逕行認定一方之罪而置他方於不論，亦即
學說上所謂之吸收犯；吸收關係，一般有主行為吸收從行為、高度行為吸收低度行為
、重行為吸收輕行為等不同情形，其中主行為吸收從行為，例如先幫助他人犯罪，繼
而參與共同實施犯罪，即應論以共同正犯，然不論何種情形，須數個犯罪構成事實，
有縱的前後關係，若數個犯罪構成事實並無前後關係，自無吸收可言；本件依原判決
之認定，甲○○於上訴人乙○○販賣第二級毒品部分，提供其所有之行動電話並載運
而應成立幫助犯，又另行意圖營利而販賣第二級毒品予康宏祺；其前之幫助行為，與
後之販賣行為，毫無相關，並無縱的前後關係，其販賣行為，在觀念上並不當然包括
幫助行為，依上揭說明，殊無吸收關係可言，乃原判決於理由欄論斷：「甲○○幫助
販賣之低度行為，應為販賣之高度行為所吸收，不另論罪」（原判決正本第十頁），
其法律之適用，顯非適當。應認原判決關於甲○○部分，有撤銷發回之原因。
二上訴駁回部分：
按刑事訴訟法第三百七十七條規定：上訴於第三審法院，非以判決違背法令為理由，
不得為之。是提起第三審上訴，應以原判決違背法令為理由，係屬法定要件，如果上
訴理由狀並未依據卷內訴訟資料，具體指摘原判決不適用何種法則或如何適用不當，
或所指摘原判決違法情事，顯與法律規定得為第三審上訴之違法情形，不相適合時，
均應認其上訴為違背法律上之程式，予以駁回。本件原判決關於上訴人乙○○部分，
撤銷第一審此部分之不當判決，改判論處乙○○連續販賣第二級毒品累犯，處有期徒
刑七年四月，又連續轉讓第二級毒品累犯，處有期徒刑八月，並定應執行刑為有期徒
刑七年九月；已詳其所憑之證據及認定之理由，並說明乙○○否認本件犯罪所持諸
項辯解，係推卸刑責之詞，不足採取。從形式上觀察，原判決此部分並無違背經驗法
則、論理法則或調查職責未盡之違背法令情形。乙○○上訴意旨略稱：(一)甲○○吸用
之安非他命，與上訴人無關，又其供稱由其提供0000－000000號之行動電
話供聯絡之用與事實不符。(二)證人蘇宥誠供稱打0000000號電話與上訴人聯絡
，與事實不符，且上訴人不認識蘇宥誠及劉柏村等語。經查上開上訴意旨係就原審採
證認事之適法職權行使及無關犯罪成立之細節，任意指摘再為單純事實上之爭辯，對
原判決之認定事實及適用法則，究屬如何違背法令，俱未依據卷內資料具體表明，核
與前揭得為第三審上訴之法定要件不相適合，應認乙○○之上訴為違背法律上之程式
，予以駁回。
據上論結，應依刑事訴訟法第三百九十七條、第四百零一條、第三百九十五條前段，
判決如主文。
中      華      民      國    八十九    年      二      月    二十五    日
                              最高法院刑事第一庭
                                  審判長法官  施  文  仁
                                        法官  張  淳  淙
                                        法官  林  永  茂
                                        法官  蕭  仰  歸
                                        法官  洪  佳  濱
      右正本證明與原本無異
                                              書  記  官
中      華      民      國    八十九    年      三      月      三      日


司法院資訊處製作；財團法人民間司法改革基金會備份。
